【裁判字號】    98,重訴,410
【裁判日期】    990210
【裁判案由】    損害賠償
【裁判全文】
臺灣桃園地方法院民事判決                  98年度重訴字第410號
原      告  甲○○
            乙○○
被      告  丙○○
上列當事人間過失致死等案件，經原告提起刑事附帶民事訴訟，
經本院刑事庭以98年度審交重附民字第16號裁定移送，本院於民
國99年2 月3 日言詞辯論終結，判決如下：
    主      文
被告應給付原告甲○○新台幣壹佰陸拾捌萬玖仟壹佰參拾元，被
告應給付原告乙○○新台幣壹佰柒拾萬元，及均自民國九十八年
八月二十七日起至清償日止，按週年利率百分之五計算之利息。
原告其餘之訴駁回。
訴訟費用由被告負擔十分之六，餘由原告負擔。
本判決第一項，原告甲○○以新台幣壹拾萬元為被告供擔保後，
得假執行。原告乙○○以新台幣壹拾萬元為被告供擔保後，得假
執行。
原告其餘假執行之聲請駁回。
    事實及理由
一、按訴狀送達後，原告不得將原訴變更或追加他訴。但請求之
    基礎事實同一者，及減縮應受判決事項之聲明者，不在此限
    。民事訴訟法第255 條第1 項第2 款、第3 款定有明文。查
    ，本件原告於刑事附帶民事起訴時請求：被告應給付原告新
    台幣（下同）6,646,980 元，及自刑事附帶民事起訴狀繕本
    送達翌日起至清償日止，按週年利率5％ 計算之利息。復於
    99年2月3日言詞辯論期日將其聲明變更為：被告應給付原告
    甲○○2,888,670 元，及自刑事附帶民事起訴狀繕本送達翌
    日（98年8月27日）起至清償日止，按週年利率5％計算之利
    息；被告應給付原告乙○○2,958,000 元，及自刑事附帶民
    事起訴狀繕本送達翌日（98年8 月27日）起至清償日止，按
    週年利率5％ 計算之利息。是以本件就訴之聲明之變更，皆
    屬請求之基礎事實同一，且原告賠償金額之減縮請求，係屬
    減縮應受判決之聲明，揆諸上開說明，原告所為訴之變更應
    予准許。
二、原告起訴主張被告於97年12月11日在臺北縣鶯歌鎮某處飲用
    酒類後，已達不能安全駕駛動力交通工具之程度，猶無照駕
    駛牌照號碼為5678-HC 號之自用小客車返家，沿桃園縣桃園
    市○○街往桃園市區方向行駛。嗣於同日22時20分許，行經
    桃園縣桃園市○○街370 號前時，本應注意車輛行經彎道時
    ，應減速慢行，作隨時停車之準備；汽車行駛時，駕駛人應
    注意車前狀況，並隨時採取必要之安全措施；汽車在未劃標
    線之道路，應靠右行駛；而依當時天候晴朗、雖係夜間但有
    照明、柏油路面乾燥且無缺陷、無遮蔽及障礙物、視距良好
    等情形下，並無不能注意之情事，詎其疏未注意減速慢行、
    車前狀況及靠右行駛，致因車速過快、轉彎幅度過大又太靠
    路中行駛，進而偏入對向車道，其自用小客車車頭不慎迎面
    撞及對向被害人即原告之子呂俊杰所騎乘之牌照號碼為012-
    BTS 號重型機車，被害人呂俊杰因此彈起往前衝撞小客車前
    方之擋風玻璃，致受有外傷性顱內出血、頭頸部鈍創併左大
    腿骨折等嚴重傷害，雖經緊急送醫，但仍因傷重於到院前不
    幸死亡。又原告為被害人呂俊杰之父母，因被告之上開行為
    計有損失如下：
(一)原告甲○○部分總計2,888,670元（ 已扣除強制責任保險理
    賠金75萬元）。
１、喪葬費用支出189,130元。
２、扶養義務損害賠償1,199,540 元：原告甲○○為51年5 月9
    日出生，呂俊杰於97年12月12日死亡時，原告甲○○為46歲
    ，依內政部96年度台閩地區簡易生命表，原告甲○○之平均
    餘命應為32.42 年，以每年申報扶養親屬寬減額7 萬4 千元
    之一半計算，被告應賠償原告甲○○之金額為1,199,540 元
    （計算式：7 萬4 千元×0.5 ×32.42 ）。
３、精神慰藉金225 萬元：被告之行為造成原告一家人天倫永隔
    之痛苦，且被告犯罪至今毫無悔意亦未有任何賠償。原告甲
    ○○專科畢業，51年次，任職於眼鏡門市服務業，年收入約
    70萬元，有1 間自用住宅。
(二)原告乙○○部分總計2,958,000元（ 已扣除強制責任保險理
    賠金75萬元）。
１、喪葬費用支出200,000元。
２、扶養義務損害賠償1,258,000 元：原告乙○○為53年11月4
    日出生，呂俊杰於97年12月12日死亡時，原告乙○○為44歲
    ，依內政部96年度台閩地區簡易生命表，原告乙○○之平均
    餘命應為34年，以每年申報扶養親屬寬減額7 萬4 千元之一
    半計算，被告應賠償原告乙○○之金額為1,258,000 元（計
    算式：7 萬4 千元×0.5 ×34）。
３、精神慰藉金225 萬元：被告之行為造成原告一家人天倫永隔
    之痛苦，且被告犯罪至今毫無悔意亦未有任何賠償。原告乙
    ○○高商畢業，53年次，任職於眼鏡門市服務業，年收入約
    45萬元，無不動產。原告夫妻育有3 名子女，呂俊杰為原告
    夫妻唯一兒子，另有長女及次女分別為81年次及83年次。爰
    依民法侵權行為法律關係提起本訴等語，並聲明如上開訴之
    變更後之聲明，暨皆願供擔保請准宣告假執行。
三、被告則稱對於其肇事結果導致原告之子呂俊杰死亡之事實沒
    有意見，對於原告之請求及扶養費請求亦無意見，只是金額
    太高賠不起，且原告仍有謀生能力。被告國中畢業，現在沒
    有工作，沒有任何資產，沒有負債，未婚，沒有小孩，沒有
    受扶養親屬。原告請求項目及金額，除扶養費部分，原告均
    非不能維持生活外，餘均無意見等語，並聲明原告之訴駁回
    。
四、兩造不爭執事項：
(一)被告於97年12月11日，在其友人位於臺北縣鶯歌鎮之住處內
    飲用酒類後，已達不能安全駕駛動力交通工具之程度，猶無
    照駕駛牌照號碼為5678-HC 號之自用小客車返家，沿桃園縣
    桃園市○○街往桃園市區方向行駛，嗣於同日22時20分許，
    行經桃園縣桃園市○○街370 號前時，本應注意車輛行經彎
    道時，應減速慢行，作隨時停車之準備；汽車行駛時，駕駛
    人應注意車前狀況，並隨時採取必要之安全措施；汽車在未
    劃標線之道路，應靠右行駛；而依當時天候晴朗、雖係夜間
    但有照明、柏油路面乾燥且無缺陷、無遮蔽及障礙物、視距
    良好等情形下，並無不能注意之情事，詎其疏未注意減速慢
    行、車前狀況及靠右行駛，致因車速過快、轉彎幅度過大又
    太靠路中行駛，進而偏入對向車道，其自用小客車車頭不慎
    迎面撞及對向由訴外人即原告之獨子呂俊杰所騎乘之牌照號
    碼為012-BTS 號重型機車，呂俊杰因此彈起往前衝撞小客車
    前方之擋風玻璃，致受有外傷性顱內出血、頭頸部鈍創併左
    大腿骨折等嚴重傷害，雖經緊急送醫，但仍因傷重於到院前
    不幸死亡。
(二)被告因上開行為經本院98年度審交易字第100 號判處有期徒
    刑1年5月，嗣經上訴由台灣高等法院以98年度交上易字第30
    4號撤銷改判，應執行有期徒刑1年10月後，確定在案。
(三)原告各領取強制責任保險理賠金75萬元，合計150 萬元。
(四)原告甲○○支出喪葬費用189,130元。
(五)原告乙○○支出喪葬費用（靈骨塔費用）20萬元。
(六)原告甲○○專科畢業，51年次，任職於眼鏡門市服務業，年
    收入約70萬元，有1 間自用住宅；原告乙○○高商畢業，53
    年次，任職於眼鏡門市服務業，年收入約45萬元，無不動產
    ；被告國中畢業，現在沒有工作，沒有任何資產，沒有負債
    ，未婚，沒有小孩，沒有受扶養親屬。
(七)原告現均有足以維持生活之工作收入。
五、兩造爭執事項：原告是否有受其子呂俊杰扶養之必要？
六、茲分述下：
(一)原告主張被告於同上時、地過失致原告之子呂俊杰死亡等事
    實，已為被告所不爭執，並經本院調取本院98年度審交易字
    第100 號過失致死等案件卷附道路交通事故現場圖、道路交
    通事故調查報告表（一) 、（二) 、道路交通事故當事人酒
    精測定紀錄表、證號查詢汽車駕駛人表、財團法人天主教聖
    保祿修女會醫院診斷證明書、桃園縣政府警察局道路交通事
    故照片黏貼紀錄表、相驗屍體照片、桃園縣政府警察局汽車
    駕駛人酒後生理協調平衡檢測紀錄卡、相驗筆錄、相驗屍體
    證明書及檢驗報告書為憑（見該刑事卷附97年度相字第1968
    號卷第13至17頁、第25頁、第29至41頁、第44至49頁、第98
    年度偵字第4646號卷第30至34頁）。原告此部分主張，自為
    真實可採。原告之子呂俊杰之死亡結果與被告之過失行為間
    ，具相當因果關係。原告為被害人呂俊杰之父母自得請求被
    告負侵權行為損害賠償之責。茲就原告各項請求論述如下。
(二)原告甲○○請求支出喪葬費用189,130 元，原告乙○○請求
    支出喪葬費用（靈骨塔費用）20萬元部分，已為被告所不爭
    執，並有收據3紙為憑自為可信。
(三)按「不法侵害他人致死者，被害人之父、母、子、女及配偶
    ，雖非財產上之損害，亦得請求賠償相當之金額。」民法第
    194 條定有明文。又，按慰藉金核給之標準固與財產上損害
    之計算不同，惟非不可斟酌雙方身分、資力與加害程度，及
    其他各種情形核定相當之數額。本院審酌本件車禍發生之經
    過、原告中年喪子，精神上所受痛苦至為鉅大。原告甲○○
    專科畢業，51年次，任職於眼鏡門市服務業，年收入約70萬
    元，有1 間自用住宅；原告乙○○高商畢業，53年次，任職
    於眼鏡門市服務業，年收入約45萬元，無不動產；被告國中
    畢業，現在沒有工作，沒有任何資產，沒有負債，未婚，沒
    有小孩，沒有受扶養親屬等一切情狀，認原告各請求精神慰
    藉金225 萬元為適當，自為有理由。
(四)次按「被害人對於第三人負有法定扶養義務者，加害人對於
    該第三人亦應負損害賠償責任。」民法第192 條第2 項固有
    明文。惟民法第1117條第1 項規定，受扶養權利者，以不能
    維持生活而無謀生能力者為限，而同條第2 項規定，前項無
    謀生能力之限制，於直系血親尊親屬不適用之，並非規定前
    項不能維持生活之限制，於直系血親尊親屬不適用之。是直
    系血親尊親屬，如能以自己財產維持生活者，自無受扶養之
    權利。查，原告主張其子即被害人呂俊杰對原告有法定扶養
    義務，被告自應負損害賠償責任，原告甲○○請求1,199,54
    0 元，原告乙○○請求1,258,000 元等情，已為被告所否認
    ，並辯稱原告均自陳非不能維持生活等語。經查，原告固為
    被害人呂俊杰之父母，惟原告甲○○專科畢業，51年次，任
    職於眼鏡門市服務業，年收入約70萬元，有1 間自用住宅；
    原告乙○○高商畢業，53年次，任職於眼鏡門市服務業，年
    收入約45萬元，無不動產，已如上述，原告均能以自己收入
    、財產維持生活，自無受被害人呂俊杰扶養之權利。原告此
    部分請求，自非有據。
(五)綜上所述，原告甲○○得請求支出喪葬費用189,130 元、精
    神慰藉金225 萬元，合計2,439,130 元，扣除已領取強制責
    任保險理賠金75萬元，尚得請求1,689,130 元。原告乙○○
    得請求支出喪葬費用（靈骨塔費用）20萬元、精神慰藉金22
    5 萬元，合計245 萬元，扣除已領取強制責任保險理賠金75
    萬元，尚得請求170萬元。
七、從而，原告依據侵權行為之法律關係，原告甲○○請求被告
    給付1,689,130 元。原告乙○○請求被告給付170 萬元，及
    均自98年8 月27日起至清償日止，按週年利率5 ％計算之法
    定遲延利息，為有理由，應予准許。逾此部分之請求，為無
    理由，不應准許。
八、原告陳明願供擔保聲請宣告假執行，經核原告勝訴部分並無
    不合，原告係因被告犯罪行為受有損害，被告現無業，亦無
    無不動產，原告假執行可得之財產不多，被告因假執行不當
    可能受損害數額不大等情，核定相當金額擔保之。原告敗訴
    部分之假執行聲請，則因訴之駁回而失所依附，應併予駁回
    之。
九、本件事證已臻明確，兩造其餘主張、陳述及所提證據，經審
    酌與本院前揭判斷不生影響，爰不逐一論列，併此敘明。
十、訴訟費用之依據：民事訴訟法第79條、第85條第1項前段。
中    華    民    國    99    年     2    月    10    日
                  民事第三庭   法  官    張天民
以上正本係照原本作成。
如對本判決上訴，須於判決送達後20日內向本院提出上訴狀。
中    華    民    國    99    年     2    月    10    日
                               書記官    崔青菁

司法院資訊處製作；財團法人民間司法改革基金會備份。
